【裁判字號】    90,交易,455
【裁判日期】    901207
【裁判案由】    過失傷害等
【裁判全文】
臺灣臺南地方法院刑事判決                          九十年度交易字第四五五號
    公  訴  人  臺灣臺南地方法院檢察署檢察官
    被      告  丁○○
                甲○○
右列被告因過失傷害等案件，經檢察官提起公訴（九十年度偵字第四七七六號），本
院判決如左：
    主  文
丁○○服用酒類，不能安全駕駛動力交通工具而駕駛，處拘役伍拾伍日，如易科罰金
，以參佰元折算壹日；又因過失傷害人，處拘役伍拾日，如易科罰金，以參佰元折算
壹日。應執行拘役壹佰日，如易科罰金，以參佰元折算壹日。
甲○○被訴過失傷害部分公訴不受理。
    事  實
一、丁○○於民國九十年二月二十四日凌晨一時許，飲用威士忌酒後，業已達於不能
    安全駕駛動力交通工具之程度，竟仍自台南市○○路○段之南英商工附近，駕駛
    車牌號碼Ｊ三－三二八六號自用小客車，欲前往台南市安平區友人處。嗣於同日
    凌晨一時三十分許，其正沿台南市○○路○段，由東往西方向，行經該路段與建
    平路之設有閃光黃燈號誌之交岔路口時，理應注意飲用酒類後吐氣所含酒精濃度
    超過每公升０‧二五毫克以上者，將為酒力所困，辨識力、注意力、反應力均不
    如常，依規定不得駕車，且應注意汽車行駛至交岔路口，其行進、轉彎，應遵守
    燈光號誌之指示，而閃光黃燈表示「警告」，車輛應減速接近，注意安全，小心
    通過，並應注意汽車行駛時，駕駛人應注意車前狀況，並隨時採取必要之安全措
    施。而依當時天候晴朗、夜間有照明、路面乾燥無缺陷、道路上未有任何障礙物
    、視距復屬良好等情形以觀，客觀上亦無不能注意之情事，其竟疏未注意酒後吐
    氣酒精濃度過量，操控能力將變差而不得駕車，且疏於注意減速接近及未注意車
    前狀況，即貿然通過該路口。適有甲○○駕駛車牌號碼Ｄ三－五五七八號自用小
    客車，沿建平路，由北往南方向，同時行經該路口，亦疏未注意閃光紅燈表示「
    停車再開」，車輛應減速接近，先停止於交岔路口前，讓幹道車優先通行後認為
    安全時，方得續行，即貿然通過該路口。丁○○因有前述過失，致見甲○○所駕
    駛之小客車時，業已避煞不及，二車乃於該路口發生碰撞，隨後丁○○所駕駛之
    小客車又失控撞及由丙○○所駕駛，內載乙○○，沿府前路二段，由西往東方向
    ，亦行經該路口之車牌號碼Ｓ三—０一二五號自用小客車。乙○○因之乃受有左
    上眼瞼裂傷、右手及左小腿擦傷等傷害；丙○○則因之受有右側額頭微紅腫等傷
    害（乙○○及丙○○二人未就甲○○過失傷害部分提出告訴）；甲○○亦因之受
    有頭部外傷併前額瘀傷之傷害（甲○○業就鄒文吉過失傷害部分撤回告訴）；另
    鄒文吉則受有上嘴唇裂傷、左前額瘀傷、右下肢擦傷等傷害（甲○○被訴過失傷
    害部分另為公訴不受理之諭知）。丁○○於肇事後，其過失傷害部分之犯罪未被
    有偵查權之公務員或機關發覺前，即向據報前往現場處理之台南市警察局第四分
    局警員，表明其為肇事者而自首並坦承犯行，進而接受裁判。然丁○○經警測得
    之吐氣酒精濃度，則仍高達每公升０‧四八毫克，而為警當場查獲上情。
二、案經丁○○自首暨乙○○、丙○○訴由台南市警察局第四分局報告臺灣臺南地方
    法院檢察署檢察官偵查起訴。
    理  由
一、被告丁○○部分：
    （一）右述犯罪事實，業據被告丁○○於本院審理時坦白承認，核與告訴人徐正
          國、丙○○及同案被告甲○○於警訊時及偵審中所指述之情節相符，且有
          道路交通事故調查報告表一紙、現場蒐證照片二十九張及吐氣酒精濃度測
          試表、刑法第一百八十五條之三案件測試觀察紀錄表各一份附卷可參。又
          告訴人乙○○、丙○○因本件車禍，而分別受有如事實欄所載等傷害，則
          有行政院衛生署臺南醫院九十年二月二十六日驗傷證明書及該院0000
          0000號病歷各一份在卷足憑。至被告丁○○之駕駛行為，與告訴人徐
          正國、丙○○二人之傷害結果間，復具有相當因果關係，則屬顯然。
    （二）按汽車行駛時，駕駛人應注意車前狀況及兩車併行之間隔，並隨時採取必
          要之安全措施；而汽車行駛至交岔路口，其行進、轉彎，應遵守燈光號誌
          之指示；又飲用酒類後，其吐氣所含之酒精濃度超過每公升０．二五毫克
          以上者，不得駕車，道路交通安全規則第九十四條第三項、第一百零二條
          第一項第一款及第一百十四條第二款分別定有明文。另按閃光黃燈表示「
          警告」，車輛應減速接近，注意安全，小心通過，道路交通標誌標線號誌
          設置規則第二百十一條第一項第一款亦規定甚明。本件被告丁○○駕駛小
          客車，行經上開設有閃光黃燈號誌之交岔路口時，自應注意上述道路交通
          安全規則，而案發當時天候晴朗、夜間有照明、路面乾燥無缺陷、道路上
          未有任何障礙物、視距復屬良好等情，則有右述道路交通事故調查報告表
          載明可考，據此判斷，客觀上亦無不能注意之情事，其竟疏於注意酒後吐
          氣酒精濃度過量，操控能力將變差而不得駕車，且疏未注意減速接近，及
          注意車前狀況，即貿然經過該路口，以致肇事，並使告訴人乙○○、陳益
          瑞等人受傷，故被告丁○○之前述駕駛行為，顯有過失。況本件經送台灣
          省台南區行車事故鑑定委員會鑑定結果，亦持相同見解，有該委員會九十
          年十月二十五日南鑑字第九００三八五號函及所附之鑑定意見書一份在卷
          可參，此益證被告丁○○駕車肇事致告訴人受傷之行為，確有過失無疑。
    （三）再者，按酒精使用後對人體之影響，除造成自主神經系統亢奮，與認知功
          能之暫時性缺損外，與駕駛能力有關者，為對於移動景物的追蹤能力、經
          強光照射後恢復視力，及監視四周的注意力等，而此三種能力在夜間駕車
          尤其重要，許多人飲酒後因沒有可自覺的生理反應，以致腦部功能已缺損
          而仍不自知照常開車，此乃許多酒後駕車造成意外事故之主因之一（台北
          醫學院附設醫院精神科蔡尚穎主任論文「酒精對人體生理與行為之影響」
          參照），亦為刑法修正增訂第一百八十五條之三之立法理由。次按，許多
          研究指出呼氣酒精濃度達每公升０．二五毫克以上或血液中酒精濃度達０
          ．０五 ﹪（五０mg/dl）以上，將使其複雜技巧障礙、駕駛能力變壞肇事
          率比未飲酒時高二倍（參見司法院第四十五、第四十六期司法業務研究會
          研究專輯刑事法律專題研究（十七）第三０七頁，中央警察大學交通學系
          暨交通管理研究所蔡中志——對飲酒不能安全駕駛之執法研究）。而道路
          交通安全規則第一百十四條第二款規定，汽車駕駛人飲酒後吐氣所含酒精
          成份（即濃度）超過每公升０．二五毫克以上者，不得駕車，即是基於酒
          精對人體中樞神經系統有麻醉作用，為維護安全駕駛，而為之禁止規定。
          另刑法第一百八十五條之三所稱服用酒類或其他相類之物，不能安全駕駛
          動力交通工具之公共危險條款，則屬抽像危險犯之規定，此種抽象危險犯
          係伴隨飲酒過量駕車之行為而當然成立。換言之，只需客觀上有此種行為
          出現，危險即視為存在，是否果真肇事，並不影響公共危險罪責之成立，
          然如確實因之駕車肇事，其刑責之明顯性，自更不待言。又參考德國、美
          國之認定標準，對於酒精濃度呼氣已達每公升０．五五毫克或血液濃度達
          ０．一一％以上，肇事率為一般正常人之十倍，認為已達「不能安全駕駛
          」之標準；至於上揭數值以下之行為，如輔以其他客觀事實得作為「不能
          安全駕駛」之判斷，亦認為應依刑法第一百八十五條之三之規定移送法辦
          處以刑罰，此有法務部八十八年五月十八日法八八檢字第００一六六九號
          函可資參照。
    （四）經查，本件被告丁○○於上述時、地，酒後駕車而肇事之事實，除據其供
          認無誤外，且其肇事後，經警測得其吐氣之酒精濃度，為每公升０．四八
          毫克，亦有前開吐氣酒精濃度測試報告表一紙附卷可按，該數值雖尚未達
          法務部所定之每公升０．五五毫克之標準，惟已超過每公升０．二五毫克
          以上，依照前開說明可知，被告丁○○業有複雜技巧障礙及駕駛能力變壞
          之情形，而依前述道路交通安全規則之規定，被告丁○○本不得駕車，然
          其竟無視上開規定，猶駕車外出，嗣後並因不勝酒力，操控能力變差等因
          素致與他車發生碰撞，足證被告丁○○當時之注意力已無法集中，飲酒後
          確已影響其判斷力及肢體協調能力，故被告丁○○駕車當時，業已達於不
          能安全駕駛之程度無疑。從而，本件事證已甚明確，被告丁○○酒後駕車
          之公共危險及過失傷害等犯行，均堪認定。
    （五）核被告丁○○所為，係犯刑法第一百八十五條之三之重大違背安全駕駛罪
          及同法第二百八十四條第一項前段之過失傷害罪。又其所犯過失傷害罪部
          分，係於同一時、地，以一過失駕駛行為，致告訴人乙○○、丙○○二人
          受傷，而觸犯二過失傷害罪名，為想像競合犯，應依刑法第五十五條之規
          定，從一重之過失傷害罪處斷。另被告丁○○所犯之過失傷害罪，係酒後
          駕車致人受傷，乃屬酒醉駕車，因而致人受傷，依法並應負刑事責任，故
          需依道路交通管理處罰條例第八十六條第一項，加重其刑。再者，被告所
          犯過失傷害罪部分，其於肇事後，犯罪未被有偵查權之公務員或機關發覺
          前，即向據報到場處理之台南市警察局第四分局警員表明其為肇事者而自
          首，並坦承犯行，進而接受裁判，此有卷附之道路交通事故調查報告表載
          明可參，是應依刑法第六十二條前段自首之規定，減輕其刑。至被告鄒木
          吉前開所犯過失傷害罪，刑有加重及減輕，故應依刑法第七十一條第一項
          之規定，先加後減。另其所犯上開二罪間，因犯罪構成要件不同，行為互
          殊，故應予分論併罰。末查，告訴人即被告甲○○，雖就被告丁○○所涉
          過失傷害犯行，當庭撤回告訴，然因該部分與本件前述過失傷害罪之論罪
          科刑部分，具有相像競合犯之關係，屬裁判上一罪，故該部分則不另為不
          受理之諭知，附此敘明。
    （六）本院審酌被告丁○○犯罪之動機、目的，其生活狀況、品行、智識程度，
          本件犯罪所生之危險、損害，及其酒後吐氣酒精濃度超過規定數值，竟仍
          駕駛小客車在道路上行駛，以致肇事而致告訴人乙○○、丙○○等人受傷
          ，嗣後經警測得之吐氣酒精濃度，猶高達每公升０‧四八毫克，顯見其惡
          性非淺，而其對於本件車禍發生之過失程度，經核亦非輕微，然告訴人徐
          正國、丙○○二人因此所受之傷害，則非嚴重，另被告犯罪後，業就所為
          坦白承認，其犯後態度尚稱良好等一切情狀，分別量處如主文所示之刑，
          並各諭知易科罰金之折算標準，且定其應執行刑及易科罰金之折算標準，
          以資懲儆。
二、被告甲○○部分：
    （一）公訴意旨另略稱：被告甲○○於前述時間，駕駛車牌號碼Ｄ三－五五七八
          號自用小客車，沿建平路，由北往南方向，行經設有閃光紅燈號誌之交岔
          路口時，理應注意閃光紅燈表示「停車再開」，車輛應減速接近，先停止
          於交岔路口前，讓幹道車優先通行後認為安全時，方得續行，而依當時情
          形以觀，亦無不能注意之情事，其竟疏未讓幹道車先行，即貿然通過該路
          口，以致與丁○○所駕駛之右開小客車發生碰撞，造成鄒文吉受有上嘴唇
          裂傷、左前額瘀傷、右下肢擦傷等傷害，而認被告甲○○亦涉有刑法第二
          百八十四條第一項前段之普通過失傷害罪嫌。
    （二）按告訴乃論之罪，告訴人於第一審辯論終結前得撤回其告訴，又告訴經撤
          回者，應諭知不受理之判決，刑事訴訟法第二百三十八條第一項、第三百
          零三條第三款分別定有明文。
    （三）本件告訴人即被告丁○○告訴被告甲○○過失傷害案件，起訴書認被告係
          觸犯刑法第二百八十四條第一項前段之普通過失傷害罪嫌，依照同法第二
          百八十七條前段之規定，須告訴乃論。現據告訴人丁○○當庭撤回其告訴
          ，參照前述說明，乃不經言詞辯論，逕為不受理判決之諭知。
據上論斷，應依刑事訴訟法第二百九十九條第一項前段、第三百零三條第三款、第三
百零七條，刑法第一百八十五條之三、第二百八十四條第一項前段、第六十二條前段
、第四十一條第一項前段、第五十一條第五款，道路交通管理處罰條例第八十六條第
一項，罰金罰鍰提高標準條例第一條前段、第二條，判決如主文。
中      華      民      國      九十      年      十二      月    七    日
                                 臺灣臺南地方法院交通法庭
                                     法  官    陳  志  成
右正本證明與原本無異。
如不服本判決，應於判決送達後十日內向本院提出上訴狀( 應附繕本 )。
                                     書記官    謝  國  欽
中      華      民      國      九十      年      十二      月    七    日
附錄本案論罪科刑法條全文：
刑法第二百八十四條（過失傷害罪）
因過失傷害人者，處六月以下有期徒刑、拘役或五百元以下罰金，致重傷者，處一年
以下有期徒刑、拘役或五百元以下罰金。
刑法第一百八十五條之三
服用毒品、麻醉藥品、酒類或其他相類之物，不能安全駕駛動力交通工具而駕駛者，
處一年以下有期徒刑、拘役或三萬元以下罰金。


司法院資訊處製作；財團法人民間司法改革基金會備份。
